【裁判字號】    99,台上,4732
【裁判日期】    990729
【裁判案由】    妨害性自主
【裁判全文】
最高法院刑事判決            九十九年度台上字第四七三二號
上  訴  人  台灣高等法院高雄分院檢察署檢察官
被      告  甲○○
上列上訴人因被告妨害性自主案件，不服台灣高等法院高雄分院
少年法庭中華民國九十九年五月十九日第二審更審判決（九十九
年度重上更(二)字第二四號，起訴案號：台灣高雄地方法院檢察署
九十二年度偵字第八０六二號），提起上訴，本院判決如下：
    主  文
原判決撤銷，發回台灣高等法院高雄分院。
    理  由
本件原判決以公訴意旨略以：被告甲○○於民國九十二年三月二
十三日下午二時許，在○○市○○區○○街００號前，見未滿十
四歲之女童林００（姓名、年籍均詳卷，下稱林童）獨自在門前
玩耍，認有機可趁，竟基於對於十四歲以下之女子，以強暴方法
為猥褻行為之犯意，將林童強行抱上其所騎乘之○○○－○○○
號機車上，沿○○市○○區○○路行駛，於機車行進間，被告以
手撫摸林童之下體，而對林童為猥褻之行為，嗣林童之父林０盛
（姓名、年籍詳卷）發現林童不見，即騎乘機車至住處附近找尋
，於發現林童後，乃追趕被告，被告見狀始緊急剎車將林童抱至
路邊，騎乘機車加速逃逸，林０盛記下被告之車牌號碼，立即以
其○○○○（詳卷）之行動電話撥打當警察之友人蔡○○之00
00000000號行動電話，查詢該車之使用人，並報警處理，始循線
查獲被告，因認被告涉犯刑法第二百二十四條之一之對於十四歲
以下女子為加重強制猥褻罪嫌云云。經審理後，以不能證明被告
犯罪，因而撤銷第一審之科刑判決，改判諭知被告無罪，固非無
見。
惟查事實審法院對於證據之判斷，除刑事訴訟法已有明定之法則
應遵守外，通常皆以本於生活經驗上認為確實之經驗法則或論理
法則為其準據，倘事實證據之判斷欠缺其合理性或適合性，與事
理顯有矛盾，則殊難遽認無悖於經驗法則及論理法則，而有理由
矛盾之違法。又審理事實之法院，對於事實之認定有重要關係之
影響，在客觀上認應依法調查之證據，而未予調查，或雖已調查
而未調查明白，即與證據未經調查無異，如率行判決，其判決當
然違背法令。原判決理由說明林０盛除就歹徒騎乘機車之車牌為
○○○－○○○號所為之指認較為明確外，對於歹徒之特徵為何
，前後指認不一致，且不明確，又對其於追逐過程中，林童有無
哭泣之情事，亦與林童陳述不同，而認林０盛之指認有瑕疵而不
予採信等由（見原判決第七頁第十四至二十行）。然原判決既認
林０盛就歹徒騎乘之機車車牌所為之指認，堪認明確，似認林０
盛此部分之證詞應屬可採；而被告始終供稱案發當天其並未將機
車借予他人使用，當天下午二時十一分許，從其姐之○○○府住
處離開欲往友人林○哲之住處，亦有經過○○市○○區○○街林
童之住處前等情（見警卷第二頁、偵字卷第四頁背面、第一審卷
第二十七頁、原審卷第三十三頁）。倘若無訛，則當天騎乘該部
機車強行帶走林童者，能否謂非被告，似非無疑。況林０盛當時
既係自後追趕騎乘機車之歹徒，而未正面相對，且心繫其女，其
證稱無法明確指認被告，並不悖於常情。原判決置上開不利於被
告之事證不論，逕以林０盛無法明確指認被告即係對林童猥褻之
歹徒，遽為有利於被告之認定，是否合乎經驗法則與論理法則，
尚非無研求之餘地。又原判決雖以原審法院前審囑託警方現場履
勘自○○市○○街○○○巷附近（即林０盛找到林童之處）、及
自○○○府至○○市○○區○○○路下涵洞附近，分別約需十七
分四十五秒、二十分三十四秒，始可抵達，則以林０盛於當日下
午二時二十六分找到林童後，至被告於下午二時三十三分二十一
秒出現在高速公路下涵洞間，不過相距僅約七分半鐘，被告於當
日下午二時二十六分時，實不可能出現在該○○街○○○巷附近
，至堪認定，而認林０盛所指騎乘○○○－○○○號機車之歹徒
，是否即為被告本人，實值懷疑（見原判決第十頁倒數第十至二
行）。惟當天騎乘○○○－○○○號機車之人確係被告等情，已
據被告坦承在卷（詳如前述），原判決理由說明當天騎乘該部機
車者，是否即係被告，實值懷疑等由，已與卷內資料不符。又上
開時間係以被告自稱五十公里之正常速度並包括停等紅綠燈之時
間，然依林０盛於警詢、第一審時證稱：伊往○○路至○○街一
帶，發現一名男子騎乘機車前方載一名小女孩，神情緊張「加速
」騎車逃逸，伊發現該小孩係伊女兒，即上前追趕，歹徒從後視
鏡看到伊後，車速有加快，後來伊快追到他，他騎到一條小路把
車停下來，輕輕把伊女兒推下去，伊因為要閃開女兒，機車即滑
倒，伊爬起來用跑的去追，把安全帽脫下來，想用安全帽打他，
但是追不到，就把機車車牌記下來等語（見警卷第八頁，第一審
卷第一一０、一一一、一一六頁）。足見該歹徒當時察覺已遭林
０盛發現時即加速（而非以正常之速度）逃逸，況該歹徒將林童
輕推下機車後，恐林０盛自後緊跟追逐之情況下（林０盛雖跌倒
，於爬起後亦確自後追趕），為迅速逃離躲避追緝，或遭記下特
徵而留存任何線索，有無可能仍以五十公里之正常速度行駛，及
依規定停等紅綠燈，亦非無疑。被告加速逃逸之經過為何，攸關
被告能否於七分半鐘之時間，自上開○○街○○○巷至該高速公
路下涵洞，而涉及本案。原審就此未予釐清、說明，亦有調查未
盡之違背法令。上訴意旨指摘原判決違法，尚非全無理由，應認
仍有發回更審之原因。
據上論結，應依刑事訴訟法第三百九十七條、第四百零一條，判
決如主文。
中    華    民    國  九十九  年    七    月  二十九  日
                      最高法院刑事第十三庭
                          審判長法官  賴  忠  星
                                法官  呂  丹  玉
                                法官  吳      燦
                                法官  蔡  名  曜
                                法官  葉  麗  霞
本件正本證明與原本無異
                                      書  記  官
中    華    民    國  九十九  年    八    月    四    日
                                                      K

司法院資訊處製作；財團法人民間司法改革基金會備份。
